【裁判字號】    95,財管,51
【裁判日期】    950919
【裁判案由】    指定遺產管理人
【裁判全文】
臺灣臺中地方法院民事裁定             95年度財管字第51號
聲  請  人  聯邦商業銀行股份有限公司
法定代理人  丁○○
代  理  人  甲○○
相  對  人  乙○○
上列聲請人聲請指定被繼承人丙○○遺產管理人事件，本院裁定
如下：
    主  文
選任乙○○（女、民國○○○年○月○○日生、身分證統一編號
：Ｚ000000000號）為被繼承人丙○○（女、民國○○
○年○月○○○日出生，生前住臺中市○區○○里○○○街二之
三號，於民國九十四年五月十四日死亡）之遺產管理人。
准對被繼承人丙○○之繼承人為承認繼承之公示催告。
聲請人應於收受本裁定之日起拾日內將本裁定登載公報、新聞紙
或其他相類之傳播工具壹日，並將登載證據檢送本院。
被繼承人丙○○之繼承人，應自前項公示催告最後登載新聞紙之
日起，壹年內承認繼承，上述期限屆滿，無繼承人承認繼承時，
被繼承人丙○○之遺產，於清償債權並交付遺贈物後，如有剩餘
即歸屬國庫。
聲請程序費用由被繼承人丙○○之遺產負擔。
    理  由
一、按繼承開始時，繼承人有無不明，而無親屬會議或親屬會議
    未於一個月內選定遺產管理人者，利害關係人得聲請法院選
    任遺產管理人，並由法院依公示催告程序，定六個月以上之
    期限，公告繼承人，命其於期限內承認繼承。次按公示催告
    之公告，應黏貼於法院之公告處，並登載於公報、新聞紙或
    其他相類之傳播工具；前項登載公報、新聞紙或其他相類之
    傳播工具之日期或期間由法院定之。又按民事訴訟法第五百
    四十二條及第五百四十三條之規定，除申報權利期間外，於
    依民法第一千一百七十八條所為之公示催告準用之，民法第
    一千一百七十七條、第一千一百七十八條第一項、第二項、
    民事訴訟法第五百四十二條、非訟事件法第一百五十二條均
    規定甚明。又先順序繼承人均拋棄其繼承時由次順序之繼承
    人繼承，其次順序繼承人有無不明或第四順序之繼承人均拋
    棄其繼承者，準用關於無人承認繼承之規定。民法第一千一
    百七十六條第六項亦著有明文。
二、本件聲請意旨略以：被繼承人丙○○生前向聲請人請領信用
    卡使用，依約得持卡在聲請人之特約商店記帳消費，惟應於
    每月繳款截止日前向聲請人清償，逾期依約另給付利息。自
    九十一年一月十日至九十四年十月六日持卡期間，被繼承人
    丙○○累計積欠二十七萬八千六百三十元，迭經催討均無結
    果，嗣被繼承人丙○○於九十四年五月十四日死亡，而其繼
    承人均已拋棄繼承，是其繼承人處於有無不明之狀態，且其
    親屬會議未於法定期間內選定遺產管理人，致聲請人無法對
    被繼承人之財產主張權利，聲請人為其利害關係人，爰聲請
    鈞院指定遺產管理人等語，並提出消費明細表、信用卡申請
    書、約定條款、戶籍謄本、准予備查函、土地登記謄本、建
    物登記謄本等件為證。
三、經核聲請人所提之書證，並經本院依職權調閱本院九十四年
    度繼字第一二五四號聲請拋棄繼承事件卷宗，核閱屬實，自
    堪信聲請人之主張為真實，且與上開法條尚無不合。
四、按司法院七十四年十月十五日院臺廳一字第０五七八六號函
    示：「此類拋棄繼承事件，多屬遺債大於遺產形同破產，儘
    量避免選任國有財產局為遺產管理人。」及「抗告人（按指
    國有財產局）係一公務機關，依國有財產法規定綜理國有財
    產事務，執行事務所需預算為全國人民納稅所得，倘顯無遺
    產可歸屬國庫，應即避免選任抗告人為管理人，乃司法院前
    揭函示精神所在，原法院就被繼承人遺產不足支付遺產管理
    費用之情形，苟如抗告人任遺產管理人，是否造成以國家資
    源管理對國庫毫無利益之財產並須墊付無法歸墊之管理費用
    ，無異使公器淪為私用，損及全民利益，令國庫遭受權利之
    侵害等情，未予審酌，遽依相對人之聲請，選任抗告人為遺
    產管理人，自有未洽」（臺灣高等法院八十七年家抗字第五
    四號、八十六年家抗字第一五六號裁判參照）。次按徵之選
    定遺產管理人，除慮及管理遺產之公平性外，亦需考量其適
    切性，亦即應以對被繼承人之遺產、遺債情形瞭解較深者優
    先選任為宜。經查：本件相對人乙○○雖已拋棄繼承，並到
    庭表示正值求學階段，無欲擔任遺產管理人等語，然相對人
    業已成年，又為被繼承人丙○○之子女，被繼承人生前亦與
    其同住，相對人對於被繼承人丙○○生前之財產及債權債務
    關係，理應較他人熟悉。且本件遺產管理尚非不得利用閒暇
    之餘或例假日為之，殊難據此即得推辭擔任遺產管理人，故
    相對人所稱尚無可採。從而，本院認選任相對人擔任被繼承
    人丙○○之遺產管理人並無不妥，爰裁定如主文第一項所示
    ，並依法為承認繼承之公示催告。末按，民法第一千一百八
    十五條規定：第一千一百七十八條所定之期限屆滿，無繼承
    人承認繼承時，其遺產於清償債權，並交付遺贈物後，如有
    賸餘，歸屬國庫，附此敘明。
五、依非訟事件法第一百五十七條，裁定如主文。
中    華    民    國    95    年    9     月    19    日
                  家事法庭    法  官  林三元
以上正本係照原本作成。
如對本裁定抗告，須於裁定送達後十日內向本院提出抗告狀（須
附繕本）。
中    華    民    國    95    年    9     月    19    日
                              書記官


司法院資訊處製作；財團法人民間司法改革基金會備份。
